【裁判字號】    95,抗,337
【裁判日期】    951228
【裁判案由】    聲明異議
【裁判全文】
臺灣高等法院臺南分院民事裁定  95年度抗字第337號
抗  告  人
即 第 三人  嘉義縣政府
法定代理人  乙○○
相  對  人
即 債 權人  采利環工股份有限公司
法定代理人  甲○○
上列抗告人與相對人間就執行命令聲明異議事件，抗告人對於臺
灣嘉義地方法院中華民國95年9月29日95年度執聲字第56號所為
裁定提起抗告，本院裁定如下：
    主  文
原裁定廢棄。
抗告訴訟費用由相對人負擔。
    理  由
一、抗告意旨略以：
（一）原執行法院95年7月27日嘉院龍民執簡字第8253號執行命
      令，性質上為扣押命令，尚非收取、移轉或支付轉給命令
      。依88年4月間司法院司法業務研究會第37期亦認為，對
      扣押命令之聲明異議，雖逾越法定10日之期間，該異議仍
      有效。此際執行法院仍應依強制執行法第120條規定，通
      知債權人，如債權人逾期未起訴，則依法撤銷扣押命令。
      不得逕行駁回第三人之異議。
（二）另依最高法院85年度台抗字第314號要旨：「受強制執行
      命令之第三人不承認債務人之債權存在，或於數額有爭執
      時，得向執行法院聲明異議，債權人對於第三人之聲明，
      認為不實時，得向管轄法院提起訴訟，並通知債務人，強
      制執行法第119條第1項、第120條分別定有明文。是第三
      人依強制執行法第119條第1項規定，對於執行法院依同法
      第115條第1項所發禁止命令，聲明異議，與依強制執行法
      第12條第1項所為之聲明異議有別，執行法院對此項第三
      人之聲明，不得為准駁之裁定。」；另最高法院86年度抗
      字2060號裁定亦同上見解，採用學者張登科之見解認為：
      「法條雖規定第三債務人於10日內以書狀向執行法院聲明
      異議，然並非對法院之執行命令聲明異議，而係就債權等
      之存在或數額等，對執行法院所為事實之陳述，其性質與
      本法第12條所定之聲明異議有間。因此縱逾期聲明或未以
      書狀聲明，應僅發生是否得逕向第三人強制執行或債權人
      如因此受損害是否應負損害賠償責任之問題，不發生其聲
      明異議不合法之問題，自不得裁定駁回其聲明異議」。
（三）據上，縱抗告人對扣押命令之聲明異議，逾越法定10日期
      間，然此項聲明異議係就債權等之存在或數額等，對執行
      法院所為事實之陳述，其性質與強制執行法第12條所定之
      聲明異議有間，執行法院不得裁定駁回抗告人之聲明異議
      。原審未察，遽予駁回抗告人之異議，顯有違誤，應予廢
      棄。
二、按「受強制執行命令之第三人不承認債務人之債權存在，或
    於數額有爭執時，得向執行法院聲明異議，債權人對於第三
    人之聲明，認為不實時，得向管轄法院提起訴訟，並通知債
    務人」強制執行法第119條第1項、第120條分別定有明文。
    是第三人依強制執行法第119條第1項規定，對於執行法院依
    同法第115條第1項所發禁止命令，聲明異議，與依強制執行
    法第12條第1項所為之聲明異議有別，執行法院對此項第三
    人之聲明，不得為准駁之裁定。本件相對人即債權人采利環
    工股份有限公司聲請原執行法院，就債務人嘉義縣大林鎮公
    所對抗告人即第三人嘉義縣政府之債權為強制執行。執行法
    院乃依強制執行法第115條第1項之規定，對抗告人發禁止抗
    告人向債務人清償之執行命令，並於95年8月1日合法送達於
    抗告人，有送達證書在卷可稽。惟抗告人遲至95年9月4日始
    向原執行法院聲明異議。依上揭說明，因執行法院對抗告人
    即第三人之聲明是否真實，並無實體調查認定之權，故規定
    應通知相對人即債權人，俾其決定是否對抗告人即第三人之
    聲明為爭執。債權人對於第三人之聲明異議認為不實時，得
    於收受前述通知後10日內向管轄法院提起訴訟，並應向執行
    法院為起訴之證明及將訴訟告知債務人（強制執行法第120
    條第2項），執行法院不得為准駁之裁定。茲抗告人既聲明
    異議，拒絕支付，執行法院復無實體調查認定之權，相對人
    即債權人自應提起訴訟，以求受償。乃執行法院未察，遽駁
    回抗告人之聲明異議，抗告人對之提起抗告，自屬有據。爰
    由本院將原裁定廢棄。
三、據上論結，本件抗告為有理由，爰依強制執行法第30條之1
    、民事訴訟法第492條、第78條、第95條、第495條之1第1項
    ，裁定如主文。
中    華    民    國    95    年    12    月    28    日
                  民事第四庭    審判長法  官  王惠一
                                      法  官  王浦傑
                                      法  官  蘇重信
上為正本係照原本作成。
如不服本裁定，僅得於收受本裁定正本送達後10日內以適用法規
顯有錯誤為理由，向本院提出再抗告狀（須附繕本）依法應繳納
抗告費新台幣1千元，並委任律師為訴訟代理人，經本院許可後
始可再抗告於最高法院。
中    華    民    國    95    年    12    月    28    日
                                      書記官  黃文生
【附記】
民事訴訟法第495條之1第2項準用同法第466條之1第1、2項規定
：
(1)對於第二審判決上訴，上訴人應委任律師為訴訟代理人。但上
  訴人或其法定代理人具有律師資格者，不在此限。
(2)上訴人之配偶、三親等內之血親、二親等內之姻親，或上訴人
  為法人、中央或地方機關時，其所屬專任人員具有律師資格並
  經法院認為適當者，亦得為第三審訴訟代理人。
民事訴訟法第466條之2：
  上訴人無資力委任訴訟代理人者，得依訴訟救助之規定，聲請
  第三審法院為之選任律師為其訴訟代理人。
                                                 K


司法院資訊處製作；財團法人民間司法改革基金會備份。
